臺灣桃園地方法院刑事判決　　　　　　　 96年度訴字第439號
公　訴　人　台灣桃園地方法院檢察署
被　　　告　甲○○
指定辯護人　李克欣律師
上列被告因強盜案件，經檢察官提起公訴（95年度偵字第26445
號），本院判決如下：
    主  文
甲○○意圖為自己不法之所有，而搶奪他人之動產，因防護贓物
、脫免逮捕，而當場施以強暴，累犯，處有期徒刑伍年捌月。
    事  實
一、甲○○前有麻醉藥品管理條例、偽造文書等前科，又因毒品
    危害防制條例案件，經本院以90年度訴字第485 號判決判處
    有期徒刑8 月確定，於民國91年5 月31日入監執行，於92年
    1 月30日執行完畢；又因毒品危害防制條例案件，經本院以
    93年度訴字第400 號判決判處有期徒刑10月確定，於93年8
    月11日入監執行，於94年3 月19日執行完畢；另因恐嚇案件
    ，經本院以93年度壢簡字第1322號判決判處有期徒刑4 月，
    並經本院以94年度簡上字第376 號判決駁回上訴確定，又因
    公共危險案件，經本院以94年度壢交簡字第2054號判決判處
    拘役50日確定，上開二案於95年4 月17日入監執行，甫於95
    年10月5 日執行完畢（構成累犯）。詎不知悔改，復於95年
    12月18日14時15分許，在乙○○所經營位於桃園縣龍潭鄉○
    ○路485 號之小吃店內，基於意圖為自己不法所有，佯稱要
    向乙○○兌換零錢，俟乙○○拿出內有新台幣2,631 元之皮
    包數兌零錢時，竟徒手將乙○○推向櫃子，搶奪該皮包後欲
    奪門而出，乙○○立即起身追趕並呼救搶劫，甲○○為防護
    贓物、脫免逮捕，竟再次徒手推倒乙○○，使乙○○背部撞
    上冰箱後，甲○○隨即趁隙逃逸至中興路483 巷12弄9 號之
    空屋內躲藏，乙○○立即騎上機車追趕，嗣為見義勇為之路
    人周必麒、鄭壬辰與乙○○於該空屋內共同逮獲並報警送辦
    ，而知悉上情。
二、案經桃園縣政府警察局龍潭分局報請臺灣桃園地方法院檢察
    署檢察官偵查起訴。
    理  由
壹、程序事項：
一、按「被告以外之人於審判外之言詞或書面陳述，除法律有規
    定者外，不得作為證據」，刑事訴訟法第159 條定有明文。
    關於證人乙○○於警詢所為之供述，係被告以外之人於審判
    外所為之陳述，且公訴人未特予證明（自由證明）該等警詢
    筆錄具有較可信之特別情況，是依上開規定，該警詢筆錄之
    記載，就證明構成犯罪之事實，固無證據能力。惟審酌證人
    乙○○於警詢中之供述並非非法取得，且其業於本院審理中
    具結作證，經被告甲○○及其辯護人為交互詰問完畢，被告
    於訴訟上之程序權，已受保障，是證人乙○○之前開供述，
    其瑕疵即經補正，而得作為其於審判期日所為證言之補強。
二、按被告以外之人於審判外之陳述雖不符刑事訴訟法第159 條
    之1 至之4 等4 條之規定，而經當事人於審判程序同意作為
    證據，法院審酌該言詞陳述或書面陳述作成時之情況，認為
    適當者，亦得為證據，同法第159 條之5 第1 項定有明文。
    立法意旨在於傳聞證據未經當事人之反對詰問予以核實，原
    則上先予排除。惟若當事人已放棄反對詰問權，於審判程序
    中表明同意該等傳聞證據可作為證據；或於言詞辯論終結前
    未聲明異議，基於尊重當事人對傳聞證據之處分權，及證據
    資料愈豐富，愈有助於真實發見之理念，且強化言詞辯論主
    義，使訴訟程序得以順暢進行，上開傳聞證據亦均具有證據
    能力。查本件證人鄭壬辰、周必麟於警詢中之證述，其性質
    雖屬傳聞證據，惟被告及辯護人於本院準備程序中已表示同
    意作為證據，且不聲請傳喚證人鄭壬辰、周必麟到庭詰問，
    本院審酌證人鄭壬辰、周必麟於警詢當時所述，較無人情施
    壓或干擾，亦無不當取供之情形，認為以之作為本案之證據
    亦屬適當，是其於警詢之證言自具有證據能力。
三、按除顯有不可信之情況外，公務員職務上製作之紀錄文書、
    證明文書，及從事業務之人於業務上或通常業務過程所須製
    作之紀錄文書、證明文書，及除前二款之情形外，其他於可
    信之特別情況下所製作之文書，亦得為證據。刑事訴訟法第
    159 條之4 定有明文。卷附桃園縣政府警察局龍潭分局搜索
    扣押筆錄1 份及查獲照片14幀等證物，性質上為公務員（即
    司法警察）於職務上製作之紀錄文書，復無刑事訴訟法第15
    9 條之4 第1 款所定顯有不可信之情況，且無證據證明係公
    務員違背法定程序所取得，依法有證據能力。而贓物認領保
    管單1 紙雖屬被告以外之人在審判外之書面陳述，性質上亦
    為傳聞證據，惟公訴人、被告及其辯護人就此部分業於本院
    準備及審理程序中表示對其證據能力無意見，迄於本院審理
    期日，復未提出爭執，是以，應認該贓物認領保管單亦具有
    證據能力。
貳、實體方面：
一、被告固不否認其有搶奪乙○○財物之情事，惟矢口否認有準
    強盜之犯行，辯稱：伊是先跟乙○○買了1 瓶酒，之後跟乙
    ○○說要換300 元的零錢，乙○○在數錢時，伊看到乙○○
    皮包內有很多錢，就趁著乙○○不注意之際，拉了乙○○的
    皮包就跑了，可能是伊拉皮包時動作太大，乙○○自己跌倒
    在地，伊一拉就跑了，根本沒有往後看，也沒有再回過頭來
    打乙○○云云。經查：
  (一)按竊盜或搶奪，因防護贓物、脫免逮捕或湮滅罪證，而當場
    施以強暴、脅迫者，即以強盜論，不以所施強暴、脅迫手段
    ，須至使他人不能抗拒程度為成立準強盜罪之要件，此與刑
    法第328 條第1 項之普通強盜罪構成要件不同；蓋刑法以其
    施強制之目的，既在防護贓物、脫免逮捕或湮滅罪證，且在
    時間、空間皆與其所犯之竊盜罪或搶奪罪有密切之關連，雖
    其強暴、脅迫行之在後，然性質上與強盜之情節相當，允宜
    準用強盜之例，從嚴論科，此本條之所由設也。而強盜罪中
    之強暴、脅迫行為，係發自使被害人轉移其財物持有狀態之
    奪取財物目的，與準強盜罪之強暴、脅迫行為，乃出於行為
    人自保之目的，兩者強暴、脅迫行為之本質既有所不同，自
    難謂準強盜罪之強暴、脅迫行為，應與強盜罪之強暴、脅迫
    行為，為相同之評價。故刑法第329 條準強盜罪之構成，只
    須行為人主觀上本乎防護贓物、脫免逮捕或湮滅罪證之目的
    而當場施以強暴、脅迫行為，即足充之，至於具體之客觀外
    在情形如何，是否生傷害結果或至使不能抗拒，則非所問（
    最高法院94年度臺上字第2816號判決意旨參照）。
  (二)被告雖以前揭情詞置辯，惟據證人乙○○於本院審理時證述
    ：被告一進門先詢問伊有無賣高樑酒，伊說沒有，只有調理
    米酒，被告表示要1 瓶，伊拿給被告，被告打開酒在門口先
    連續喝了2 杯，之後表示要換300 元的零錢，伊說口袋內零
    錢不夠，只有100 多元，要到裡面櫃子去拿，伊先走進去，
    被告後來也跟著走進去，伊拿出皮包後，將皮包放在桌上，
    1 手護著皮包，1 手拿出1 把零錢要算給被告，被告表示要
    幫伊算，伊說不用，伊在數錢時被告就將皮包整個搶走，被
    告搶錢時有用1 隻手抱著皮包，用1 隻手推伊胸部一把，伊
    整個往後傾，被告力道沒有很大，伊撞到後面的櫃子，沒有
    跌倒在地，之後被告就急忙要往外跑，伊就邊喊搶劫邊跟著
    要去搶回來，被告跑到伊店內放冰箱位置時，伊打算再去將
    皮包搶回來，被告就將皮包夾在腋下用雙手推伊，伊整個人
    撞到冰箱，還後退了3 、4 步，被告就跑走了等語（見本院
    卷第52頁至第59頁），證人乙○○對於案情情節證述綦詳，
    且參酌證人乙○○與被告素不相識，當無虛擬被害經過以構
    陷被告於重罪之必要，而證人乙○○於警詢及本院審理中，
    對於案發經過證述內容皆相符，是被告辯稱其於搶奪皮包之
    際，並未對證人乙○○施加強暴手段，顯屬卸責之詞，無足
    採信。
  (三)辯護人另辯稱：乙○○第1 次被推後，還有將零錢放在口袋
    中，需要一點時間，而乙○○已有一點年紀，被告年輕力壯
    ，於搶奪到錢財情況下，應會迅速逃離現場，且冰箱位置就
    在門口，被告已可以直接離開現場，無需再回過頭來推乙○
    ○，乙○○證述被告又再推伊第2 次，顯不合常情云云，惟
    據證人乙○○於本院審理時證述：被告第1 次推伊時，伊沒
    有倒下去，就隨手將零錢放在口袋內，伊就趕快走了2 步要
    去追被告，這個距離很近，被告聽到伊喊搶劫就轉身過來把
    伊推倒，伊就碰到冰箱等語（第57頁），參以案發地點之位
    置，屋內櫃子與冰箱距離僅相隔約數步，此有現場照片及證
    人乙○○所繪製之現場圖附卷可稽（見95年度偵字第26445
    號卷第37頁上圖及本院卷第69頁），證人乙○○於第1 次被
    推向櫃子未倒地之際，迅速起身追趕被告，而被告聽聞證人
    乙○○呼喊搶劫，為免遭鄰人發覺犯罪行為，轉身再次將證
    人乙○○推倒在地，亦合乎經驗法則，是證人乙○○證述之
    內容，堪予採信，被告及辯護人上開所辯，不足採信。
  (四)綜上所述，本件事證明確，被告所辯尚非可採，其犯行洵堪
    認定，應依法論科。
二、按刑法第329 條準強盜罪之成立，必須以行為人為脫免逮捕
    、防護贓物，有當場施強暴、脅迫之行為始足當之，而所謂
    強暴、脅迫手段，必須限於行為人有意直接或間接對「人」
    之身體施以暴力或惡害通知，亦即需有施暴行於人之主觀意
    思及客觀積極行為始足當之，最高法院30年上字第3023號判
    例、82年度台上字第3842號判決、85年度台上字第1859號判
    決意旨可供參酌。被告搶奪後為防護贓物、脫免逮捕而對被
    害人乙○○施強暴之所為，核其所為，係犯刑法第329 條準
    強盜罪，並適用刑法第328 條第1 項之強盜罪論處。被告前
    因毒品危害防制條例案件，經本院以90年度訴字第485 號判
    決判處有期徒刑8 月確定，於91年5 月31日入監執行，於92
    年1 月30日執行完畢；又因毒品危害防制條例案件，經本院
    以93年度訴字第400 號判決判處有期徒刑10月確定，於93年
    8 月11日入監執行，於94年3 月19日執行完畢；另因恐嚇案
    件，經本院以93年度壢簡字第1322號判決判處有期徒刑4 月
    ，並經本院以94年度簡上字第376 號判決駁回上訴確定，又
    因公共危險案件，經本院以94年度壢交簡字第2054號判決判
    處拘役50日確定，上開二案於95年4 月17日入監執行，甫於
    95年10月5 日執行完畢，其前受有期徒刑執行完畢，於5 年
    以內再犯本件最重本刑為有期徒刑以上之罪，為累犯，應依
    刑法第47條第1 項之規定加重其刑。爰審酌被告年輕力盛，
    不思以正當方法賺取所需，於購物之際搶奪他人錢財，對他
    人居家安寧及人身安全危險性甚高，且於防護贓物、脫免逮
    捕過程中，又對於被害人施加暴力，對於被害人之身體及精
    神造成莫大危害，於犯罪後，又否認有對被害人施加暴力行
    為，犯後態度不佳等一切情狀，量處如主文所示之刑，以示
    警懲。
據上論斷，應依刑事訴訟法第299 條第1 項前段、刑法第329 條
、第328 條、第47條第1項，判決如主文。
本案經檢察官蔡正雄到庭執行職務。
中　　華　　民　　國　　96　　年　　4 　　月　　23　　日
                  刑事第四庭  審判長法　官　黃斯偉
                                    法  官  陳心婷
                                    法  官  張淑華
以上正本證明與原本無異。
如不服本判決，應於送達後10日內，向本院提出上訴狀。
                                    書記官　郭中明
中　　華　　民　　國　　96　　年　　4 　　月　　23　　日
附錄本案論罪科刑法條
中華民國刑法第328條
意圖為自己或第三人不法之所有，以強暴、脅迫、藥劑、催眠術
或他法，至使不能抗拒，而取他人之物或使其交付者，為強盜罪
，處五年以上有期徒刑。
以前項方法得財產上不法之利益或使第三人得之者，亦同。
犯強盜罪因而致人於死者，處死刑、無期徒刑或十年以上有期徒
刑；致重傷者，處無期徒刑或七年以上有期徒刑。
第一項及第二項之未遂犯罰之。
預備犯強盜罪者，處一年以下有期徒刑、拘役或三千元以下罰金
。
中華民國刑法第329條
(準強盜罪)
竊盜或搶奪，因防護贓物、脫免逮捕或湮滅罪證，而當場施以強
暴脅迫者，以強盜論。
